【裁判字號】    86,上,750
【裁判日期】    890607
【裁判案由】    清償債務
【裁判全文】
臺灣高等法院臺中分院民事判決                      八十六年度上字第七五○號
    上  訴  人    乙○○
    訴訟代理人    莊崇意律師
    被  上訴人    甲○○
    兼訴訟代理人  丁○○
    共      同
    訴訟代理人    丙○○      住台北市○○○路○段一三○巷十八弄十一號三樓
右當事人間請求清償債務事件，上訴人對於中華民國八十六年九月十七日臺灣南投地
方法院八十六年度訴字第三號第一審判決提起上訴，本院判決如左：
    主      文
上訴駁回。
第二審訴訟費用由上訴人負擔。
    事      實
甲、上訴人方面：
一、聲明：求為判決：
  (一)原判決廢棄。
  (二)被上訴人應共同給付上訴人新台幣（下同）一百六十六萬零二百三十元及其中九
    十六萬五千二百五十元自支付命令送達翌日起至清償日止，按年息百分之一四‧
    四計算之利息。
  (三)第一、二審訴訟費用由被上訴人負擔。
  (四)願供擔保請准宣告假執行。
二、陳述及所用證據：除引用原判決書之記載外，補稱：
  (一)上訴人在第一審是主張被上訴人與黃登坤於民國（下同）七十年十一月十五日與
    上訴人達成協議會算，並簽立契約共應給付上訴人買賣價金九十六萬五千二百五
    十元，並依協議書第四條載明欠款自乙方開工日一百八十天，分二十四期給付，
    即自第一百八十一日起每三十天之第一天給付，並同意每期清償時另結所欠金額
    之利息，以月息百分之一‧二計付（即年息百分之一四‧四，核算每月共一萬一
    千五百八十三元）。嗣經由被上訴人及訴外人黃登坤依約簽發本票二十四張，最
    早到期日為七十一年五月十五日，最晚到期日七十三年四月十五日，屆期未獲清
    償，利息部份之請求因抵押設定未及於利息，乃依協議書之契約關係及民法第一
    百二十六條規定連帶本金請求合計一百六十六萬零二百三十元及其中九十六萬五
    千二百五十元自支付命令送達翌日起至清償日止，應按每月月息百分之一‧二計
    算之利息給付原告。
  (二)上訴人是以七十年十一月十五日兩造簽立之協議書之法律關係請求，故應適用十
    五年之時效，上訴人在原審八十六年年七月二十四日筆錄中也主張本件是因買賣
    契約才延申出調解協議書的，但原判決卻以被上訴人抗辯依民法第一百二十七條
    第八款規定適用短期時效二年，並非適當。上訴人在最初是因協助被上訴人初創
    業，受委託向他人調取染布布料，供應被上訴人，並非以商人、製造人、手工業
    人之身份與被上訴人為買賣行為，應不適用短期時效，被上訴人對適用短期時效
    之事由，應負舉證責任。又抵押權設定時，期限也約定「不定期」可見雙方真意
    是適用一般時效，因此應適用一般十五年時效。而協議書上記載「中亞塑膠廠」
    「丁○○」「甲○○」，因此丁○○即中亞塑膠廠。
  (三)按依買賣關係請求給付買賣價金之請求權時效應為十五年，原判決未經詳查即認
    定兩造適用商人、製造人、手工業人之短期時效，並不適當。而且依七十年十一
    月十五日兩造簽立協議書時，被上訴人交付上訴人之本票最後到期日為七十三年
    四月十五日也比兩年為長，可見兩造真意是依協議書的契約關係適用通常之十五
    年時效。
  (四)綜上所述，兩造協議書簽立為七十年十一月十五日，上訴人為支付命令之聲請日
    為八十五年十一月六日並未超過十五年，且利息請求也僅以聲請日前五年之時效
    未完成者為請求而已，應屬適法有據。
乙、被上訴人方面：
一、聲明：駁回上訴。
二、陳述及所用證據：除引用原判決書之記載外，補稱：被上訴人丁○○並非中亞塑
    膠廠之負責人。聖羽公司的負責人是被上訴人甲○○，聖羽公司向上訴人買貨，
    因資金不夠，而丁○○的妹妹嫁給甲○○，所以丁○○的父親就提供土地作為擔
    保，丁○○因為在聖羽公司擔任組長，就被要求在協議書上簽名。
    理      由
一、本件上訴人起訴主張：被上訴人於七十年十一月十五日與上訴人會算達成協議，
    並簽立契約（下稱系爭協議書）共應給付上訴人買賣價金九十六萬五千二百五十
    元，並協議欠款自被上訴人方面開工之日一百八十天後，分二十四期給付，即自
    第一百八十一日起每三十天之第一天給付，並同意每期清償時另結所欠金額以月
    息百分之一‧二計算，即每月一萬一千五百八十三元之利息。經被上訴人依約簽
    發本票二十四張，惟本票屆期均未獲清償。依協議書之契約關係及民法第一百二
    十六條規定，請求被上訴人應共同給付貨款本金及協議書所約定之利息合計一百
    六十六萬零二百三十元及貨款本金九十六萬五千二百五十元自支付命令送達翌日
    起至清償日止，應按月息百分之一‧二計算之利息（下稱系爭款項）。
    被上訴人則抗辯：被上訴人丁○○並非中亞塑膠廠之負責人，而聖羽公司的負責
    人是被上訴人甲○○，聖羽公司向上訴人買貨，上訴人應向聖羽公司請求。
二、查系爭協議書當事人欄記載：「立協議書人債權人乙○○先生（以下簡稱甲方）
    債務人聖羽企業有限公司（中亞塑膠廠）：：：」而系爭協議書末之簽名處則由
    ：「甲方：乙○○；乙方：聖羽企業有限公司；負責人：丁○○甲○○」簽署。
    上訴人主張系爭協議書之立約當事人為債權人即上訴人乙○○、及債務人聖羽企
    業有限公司、中亞塑膠廠，則系爭協議書之債權債務關係，係存在於上訴人乙○
    ○（即債權人）與聖羽企業有限公司、中亞塑膠廠（即債務人）之間。是本件上
    訴人基於系爭協議書之法律關係請求清償系爭款項，自應向系爭款項之債務人聖
    羽企業有限公司、中亞塑膠廠請求，被上訴人甲○○雖為聖羽企業有限公司之負
    責人，卻非系爭協議書債務之債務人，上訴人列甲○○為被告請求清償系爭款項
    ，即非向系爭款項之債務人請求，故上訴人就此部份之請求，即非有理由。另被
    上訴人丁○○抗辯自己並非中亞塑膠廠之負責人，上訴人對丁○○為中亞塑膠廠
    之負責人一事，又未能舉證，故上訴人對丁○○之請求基於相同之原因，亦非有
    理由。
三、綜上所述，本件上訴人請求被上訴人甲○○、丁○○清償系爭款項，因被上訴人
    並非系爭款項之債務人，故上訴人之請求，為無理由，不應准許。原審為上訴人
    敗訴之判決及駁回其假執行之聲請，所持理由與本院雖有不同，惟其結論並無二
    致，故仍予維持。上訴意旨指摘原判決不當，求為廢棄改判，為無理由，應予駁
    回。
四、兩造其餘攻擊防禦方法，均不影響本判決之結果，爰不一一論述，併此敘明。
五、據上論結，本件上訴為無理由，依民事訴訟法第四百四十九條第二項、第一項、
    第七十八條，判決如主文。
中      華      民      國    八十九    年      六      月      七      日
~B1民事第一庭審判長法  官  楚汝聰
~B2                法  官  鄭金龍
~B3                法  官  陳憲智
右為正本係照原本作成。
如對本判決上訴，須於收受判決送達後二十日內向本院提出上訴書狀，其未表明上訴
理由者，應於上訴後二十日內向本院提出上訴理由書（須按他造人數附具繕本），並
繳納送達用雙掛號郵票拾份（每份拾肆元）。
上訴時應提出委任律師或具有律師資格之人之委任狀；委任有律師資格者，另應附具
律師及格證書及釋明委任人與受任人有民事訴訟法第四百六十六條之一第一項但書或
第二項（詳附註）所定關係之釋明文書影本。
~B                 書記官  鄧智惠
中      華      民      國    八十九     年      六       月    十二    日
附註：
民事訴訟法第四百六十六條之一（第一項、第二項）
對於第二審判決上訴，上訴人應委任律師為訴訟代理人。但上訴人或其法定代理人具
有律師資格者，不在此限。
上訴人之配偶、三親等內之血親、二親等內之姻親，或上訴人為法人、中央或地方機
關時，其所屬專任人員具有律師資格並經法院認為適當者，亦得為第三審訴訟代理人
。
                                                                        Ｑ


司法院資訊處製作；財團法人民間司法改革基金會備份。
